臺灣臺中地方法院民事判決
109年度建字第70號
原      告  金門金屬建材股份有限公司

法定代理人  張山明  
訴訟代理人  李明海律師
複代理人    梁鈺府律師
被      告  大買家股份有限公司

法定代理人  張異昌  
訴訟代理人  簡輔均  
上列當事人間請求給付工程款事件，本院於民國110年11月29日
言詞辯論終結，判決如下：
    主    文
被告應給付原告新臺幣1,246,003元，及自民國109年5月6日起至
清償日止，按週年利率5%計算之利息。
原告其餘之訴駁回。
訴訟費用由被告負擔60%，餘由原告負擔。
本判決原告勝訴部分，於原告以新臺幣415,334元供擔保後，得
假執行。但被告如以新臺幣1,246,003元為原告供擔保後，得免
為假執行。
原告其餘假執行之聲請駁回。
    事 實 及 理 由
一、原告主張：
　㈠緣原告與被告於民國106年8月1日訂定工程合約書（下稱系爭
    契約），由原告承攬被告位於臺中市○○區○○路0號之臺中中
    軟園區屋頂電動採光罩工程(下稱系爭工程)，工程總價(含
    稅)新臺幣（下同）8,900,000元，系爭工程已全部完成，雙
    方並於107年5月9日完成驗收。雙方於前開第一次驗收點交
    予被告使用後，被告之工地主任余國華於107年6月間以電話
    聯絡告知原告法定代理人張山明，略以：因被告現場施工人
    員於施作系爭工程屋頂造景工程吊物時發生碰撞毀損，因此
    被告委請原告進行維修後，再由原告一併請款，而前開維修
    費用計340,568元，復於107年12月21日再複驗完成。惟嗣經
    原告屢次催告被告給付剩餘工程款，被告均置之不理，原告
    不得已於108年5月28日發存證信函請求被告給付，扣除工地
    清潔費、水電費等(含保固款)後餘2,091,301元之工程款(下
    稱系爭尾款)（8,900,000元總工程款+340,568元驗收後損壞
    維修費用-7,122,567元被告已給付之金額-26,700元清潔費
    【8,900,000*0.3%】=2,091,301元)，被告迄今仍未給付系
    爭尾款予原告，原告爰依民法第505條及系爭契約第6條規定
    ，請求被告給付系爭尾款2,091,301元予原告。
　㈡系爭契約第六條第（一）款第4項約定：「驗收款（工程結束
    並經甲方驗收完成）」等語，並非約定系爭工程須經被告驗
    收「合格」後，原告始得請領剩餘工程款，實務上於工程承
    攬關係中，瑕疵本即可能於施工中、完工後或瑕疵擔保期間
    內發現，參以承攬人就須交付之工作物負交付義務，而定作
    人並同時具受領之義務，可知倘定作人已佔用工作物，並進
    而使用該工作物時，應認承攬人完成之工作應已完成驗收程
    序，嗣後應屬保固或民法第493條至第495條之瑕疵擔保範圍
    ，此時承攬人應可就其完成並交付使用之工程請求報酬。否
    則一方面賦予定作人先行受領工作物之利益，另一方面又允
    許定作人以工程品質有瑕疵、或有部分未施作，執以未完工
    或未驗收爭議拒絕給付報酬，實有違誠實信用原則。由此益
    徵，系爭工程縱有瑕疵，被告既已於107年12月21日受領並
    占有使用系爭工作物，遑論本件系爭工程經被告於107年5月
    9日、107年12月21日前後二次驗收時其驗收單上均無記載系
    爭工程有何缺失可言，被告自不得再以尚未驗收完成、驗收
    合格云云拒絕支付系爭工程尾款甚明。至系爭工程是否有瑕
    疵乙節，本屬瑕疵擔保責任之問題，與原告得否請領本件系
    爭工程款無涉，且應由被告負舉證之責，併予敘明。　
　㈢本件原告就系爭工程各期工程款均已開立發票交付予被告，
    並經被告收受均無異議，被告亦已持以向財政部中區國稅局
    報稅，被告一方面對於收受原告開立之發票均無異議，且被
    告自107年12月21日複驗驗收後（驗收單上均無記載任何缺
    失），未曾通知原告系爭工程有何驗收不合格之處，竟遲至
    原告於108年5月28日寄發存證信函催請被告給付系爭工程餘
    款後，被告始片面以108年6月18日台中大隆路郵局423號存
    證信函聲稱系爭工程驗收未完成，惟倘若系爭工程有被告所
    指稱之重大缺失，被告早應盡速定期通知原告修補瑕疵，殊
    難想像被告竟有長達6個月以上之期間未曾向原告請求修補
    。又被告固再辯稱原告主張同意扣款之金額遺漏代雇工項目
    59,730元，惟查，「雙方約定施工期間，乙方應負擔之工地
    清潔費及水電費以契約總價千分之3計算，由甲方於工程款
    中扣除。」系爭工程契約第23條有特別約定。由此可知，依
    系爭工程契約之約定，兩造僅有合意於系爭工程款中扣除26
    ,700元之清潔費用，詎料被告卻聲稱原告應同意再扣除代雇
    工費用59,730元後即給付系爭剩餘全部尾款2,091,301元，
    原告本於善意及誠信，基於維護商場聲譽友善之立場向來積
    極配合被告百般無理之要求，然則被告至今卻遲遲未給付前
    開尾款，實有違誠信原則，吾人殊難苟同。
　㈣本件經法院囑託臺中市大臺中建築師公會鑑定，並經鑑定機
    關以110年9月9日中市建師鑑字第394號鑑定報告書(下稱系
    爭鑑定報告書)鑑定在案，系爭鑑定報告書鑑定分析認系爭
    天窗大致依締結契約之細部設計圖及估價單施作，惟部分尺
    寸與設計圖有些差距，就鑑定報告書表示意見如下：
　1.關於天窗之基座高度不符之減價部分，系爭鑑定報告書認75
    0*400箱型樑含立板、上下板設計為85.5CM，實作高度為68.
    5CM，及2.5t鋁板氟碳烤漆包覆部分，減價金額分別為253,6
    98元、113,247元。惟查，本件系爭工程合約書工程備註書
    已明確約定：「尺寸誤差正負30cm不予辦理追加減」，因此
    有關天窗之基座高度縱有不符，其尺寸誤差仍在30公分以內
    ，誤差尺寸僅有17公分而已(計算式：85.5-68.5=17)，仍在
    前開尺寸誤差之範圍內，因此被告之驗收人員始會於107年5
    月9日通過驗收，並於同年12月21日再複驗通過，觀諸前開
    驗收、複驗驗收單上亦未記載有任何缺失可言，足見被告之
    驗收人員於現場亦同意前開誤差之尺寸並不構成缺失甚明。
    是系爭鑑定報告書既認天窗之基座高度誤差僅有17公分，則
    依系爭工程合約書工程備註書之約定，前開誤差自不構成系
    爭工程之「瑕疵」，原告自無庸負承攬瑕疵擔保責任，被告
    辯稱此部分應減少價金，即屬無據。
　⒉關於天窗閉合時未平整定位部分，系爭鑑定報告書認未閉合
    總寬度分別為76cm、56cm，應減價收受金額為82,601元。惟
    查，系爭鑑定報告書就天窗閉合時未平整定位部分，並未鑑
    定、敘明是否係因未按圖施作所致，倘係因按圖施作所致，
    則此部分自不構成系爭工程之「瑕疵」，原告自無庸負承攬
    瑕疵擔保責任，即無減少價金可言；倘係因未按圖施作所致
    ，然則此部分系爭鑑定報告書已就天窗之基座高度不符、天
    窗之鋼軌尺寸不符(即未按圖施作)部分鑑定減少價金之金額
    ，此部分自屬重複判斷，不應重複計入減少價金之金額甚明
    。　
　㈤被告固主張依系爭契約第19條第1款主張以違約金、修繕金額
    共計1,468,368元抵銷云云，惟查，系爭契約第19條第1款適
    用之前提，厥為系爭工程已驗收合格，惟於保固期內，因可
    歸責於原告而導致毀損之瑕疵結果損害，並非指瑕疵損害本
    身，因此，本件縱令系爭鑑定報告書為可採，惟系爭鑑定報
    告書係認系爭工程有未按圖施作之瑕疵及認定其減少價金之
    金額而已，被告並無因未按圖施作而導致毀損或有何瑕疵結
    果損害可言，自無適用系爭契約第19條第1款可言，被告所
    辯，顯無理由。另被告固辯稱曾於110年7月15日支出活動天
    窗維修保養費用38,850元云云，惟本件系爭工程縱令有瑕疵
    ，被告卻未舉證被告就自行修繕之內容與本件工程有何關聯
    ？原告先予否認之。再者，依系爭鑑定報告書已有鑑定瑕疵
    減價收受金額，被告自僅得主張減少價金，不得再另向原告
    請求償還修補必要之費用，況且，依其支出項目記載為「活
    動天窗維修保養費用」，自屬保養費用之性質而已，均非原
    告所應負擔之費用支出，亦與本件系爭工程有無瑕疵無涉，
    被告所辯，顯無理由。
　㈥訴之聲明：⒈被告應給付原告2,091,301元，及自本起訴狀繕
    本送達之翌日起至清償日止，按年息5%計算之利息。⒉原告
    願供擔保，請准宣告假執行。
二、被告則以：
　㈠原告迄今向被告請款8,009,998元並已給付完成7,122,567元
    。原告主張請求保留款價款及再追加340,568元驗收後損壞
    費用，至於扣除金額部分，原告僅承認應扣除清潔費26,700
    元，然除應扣除清潔費26,700元之外，尚應扣除59,730元代
    工費用，蓋因當時工地仍然有請小工處理廠商未盡之事項，
    被告一段時間會結算向每家承包商請款，當時拆算予原告應
    負擔金額之代僱工費用總計為59,730元(發票總金額86,430
    元－26,700元=59,730)，此部分金額被告亦開立發票向原告
    請款，從工程款中扣除無誤，被告並已開立發票沖銷。故，
    原告主張應扣除之款項，除原告承認之清潔費26,700元外，
    尚應扣除59,730元代工費用。
　㈡關於保留款部分，原告主張已經有二次驗收單證明已驗收完
    成云云，然被告於108年6月18日以臺中市○○路○○○000000號
    存證信函向原告表示「經107年5月9日初驗及同年12月21日
    複驗，發現貴公司仍有未按圖施作之重大缺失尚未改善完畢
    ，驗收既未完成，貴公司請求本公司給付驗收款及保留款礙
    難同意」，而原告亦於108年8月20日以社頭郵局第000069號
    存證信函向被告承認「三、經查該未按圖施工並未減損使用
    功能，且不影響使用安全，本公司依拆除按圖重作概估需耗
    費新台幣參萬陸仟元之成本，本公司願減價新台幣參萬陸仟
    元之工程款，以期工程結案」。由此可知，原告承認未按圖
    施作，亦承認有减價空間，何來驗收完成之理，故原告主張
    已經驗收完成顯有誤會。另查，107年5月9日是初驗，當時
    僅由工地主任及職員郭倍翔就外觀做初步檢驗，以及天窗開
    合之遙控器進行測試是否正常，而107年12月21日再進行複
    驗，因驗收當時並無圖說僅就功能測試，在上簽過程中，設
    計課長發現「現況與圖說不符」並逐級上報，因此，驗收單
    才未在當時的權責主管即工務經理張振祥經理上簽核，此驗
    收程序僅是完成初驗及複驗，而未達成所謂符合契約之「驗
    收完成」。參酌系爭契約第18條工程驗收第一項規定「工程
    完竣經甲方工地主任會同理級以上主管人員簽字驗收方為驗
    收合格」，條文中對於驗收人員之身分確認有明確之標準，
    以期能夠達到合於契約之專業品質，既然驗收程序不符合兩
    造約定之驗收標準，並未達成契約所有驗收完成啟動保固規
    定之情形。再者，被告不僅發現未按圖施工，且系爭工程「
    天窗」有未能完全閉合之狀況產生，而發生風大時會自動開
    啟之情形，嚴重影響住戶安全及工程品質，顯然並未達成品
    質及效能，屬於有重大瑕疵之情形，是，契約所謂達成給付
    驗收款及保固款之條件顯然尚未成就，被告自然尚無給付之
    義務。
　㈢原告主張請求驗收後損壞維修費用，認被告應給付追加款340
    ,568元部分，經查，原告從未與被告簽定此部分之追加合約
    ，且所謂合約施作之範圍、期間、合約金額、施作內容等被
    告均一無所悉，若原告仍然主張此部分追加契約存在，應請
    原告先行主張該合約之具體內容為何?兩造間係何人簽定？
    或有權人誰承諾?才能再深究此追加部分是否存在，而非僅
    依據原告片面之辭即認定契約存在。誠如原告自認，原告或
    許曾於某日維修天窗設備，原告在沒有任何估價之下逕自維
    修已屬不合經驗法則，實際上原告在未驗收完成前，連保固
    程序都尚未啟動，期間發生之非天然或其他人為因素之損害
    ，應屬於原告依約維修之部分，此部分屬合約範圍內之修繕
    非追加甚明，原告請求顯然無據。
　㈣依系爭鑑定報告書鑑定，系爭工程原告確實有未依圖施工之
    情況，依據系爭契約第十八條(四)驗收規格標準：「高程、
    位置、尺寸、規格、強度、品質、數量等：應符合契約之要
    求內容及相關國家法規所定之標準。」，及(五)驗收處理：
    「2.驗收結果發現乙方施工有與契約規定不符之缺失，乙方
    應負責修護或拆除重做至合格為準，其費用由乙方負擔。」
    等約定，本案雖於107年5月9日、107年12月21日有驗收，惟
    工程驗收人員僅能就外表形式上驗收，且僅為給予原告順利
    請款，並非不主張有瑕疵施作或未依圖施作等情況，故被告
    主張原告應依據系爭契約將兩座天窗修繕完成後，始能給付
    工程款項。另依系爭鑑定報告認為，未按圖施作有3項，即A
    、B兩座天窗之基座高度不符、A、B兩座天窗之鋼軌尺寸不
    符及A、B兩座天窗閉合時未平整定位，則上述之減價金額為
    476,506元(253,698元+26,933元+82,601元=476,506元【含
    稅】)。本案系爭工程驗收時間為107年12月21日，保固期間
    依系爭契約第19條規定為3年，則保固時間至110年12月20日
    ，被告於108年6月18日寄發存證信函，第二點主張原告仍有
    未依圖施工之部分，原告亦於108年08月20日存證信函第二
    點坦言承認有未依圖施作之情況，卻不願負保固責任，且其
    過程中兩座天窗已故障，被告於訴訟中均有告知原告請原告
    修繕，然原告卻不遵循系爭契約之約定，故被告主張依據系
    爭契約第19條第2款規定試算修繕金額及違約金共1,429,518
    元(476,506+476,506×2【2倍違約金】=1,429,518)，及被告
    管委會於110年07月15日修繕兩座天窗金額為38,850元，以
    上合計為1,468,368元(1,429,518+38,850=1,468,368)之抵
    銷費用。
　㈤答辯聲明：⒈原告之訴駁回。⒉如受不利之判決，被告願供擔
    保請准宣告免為假執行。
三、本院之判斷：
  ㈠原告主張：兩造於民國106年8月1日訂定系爭契約，由原告承
    攬系爭工程，工程總價(含稅)8,900,000元，系爭工程已全
    部完成，兩造並於107年5月9日初驗，復於107年12月21日複
    驗。被告至今給付7,122,567元等情，為被告所不爭，並有
    系爭契約、工程驗收單在卷可稽（見本院卷第15-31、37頁
    ），此部分事實，已可認定。
  ㈡原告雖另請求驗收後損壞維修費用，認被告應給付追加款340
    ,568元云云。但被告否認曾與原告成立此部分契約，而原告
    提出之報價單上僅有原告之簽章，並無被告簽章（見本院卷
    第105頁），乃原告單方製作之文件，不足證明兩造確有成
    立此部分契約。證人朱慶仁雖於本院言詞辯論中證稱：我曾
    在原告公司任職，負責工程的協調，有參與系爭工程，系爭
    工程有再追加，在初驗結束後，初驗時都好的，複驗前他們
    做園藝工程的廠商，把我們做的採光罩弄壞了，好像是堆高
    機之類的機械去頂到，有好幾個地方凹陷或裂痕，被告公司
    的余國華主任要求我們要修復，當時是說要扣園藝廠商的錢
    ，但後來都不承認要扣。當時余國華是口頭跟我們講，我們
    有傳本院卷105頁的報價單給他。余國華沒有說什麼就收下
    來而已。他沒有表示這個價錢可以接受，他說趕快做，反正
    是要扣園藝廠商的錢。就修補的部分沒有另外簽約或其他確
    認的動作。我實際上是原告公司協理，合約簽訂是我去，工
    程人員的協調指派到收款我都有參與等語（見本院卷第146-
    150頁）。則證人朱慶仁雖有交付上開報價單給被告之工地
    主任余國華，但余國華並未確認價格，也沒有說要將報價單
    交給何人，被告也沒有就此部分另外簽約或做其他確認的動
    作，則原告主張兩造就此部分已經成立承攬契約，尚屬不能
    證明，原告依契約關係請求被告給付，自無理由。
  ㈢系爭工程業已驗收完成並由被告占有使用，雖有未按圖施作
    之瑕疵，但不影響原告請求給付除總價5%保留款之外的報酬
    ：
  ⒈按稱承攬者，謂當事人約定，一方為他方完成一定之工作，
    他方俟工作完成，給付報酬之契約。工作有瑕疵者，定作人
    得定相當期限，請求承攬人修補之。承攬人不於前項期限內
    修補者，定作人得自行修補，並得向承攬人請求償還修補必
    要之費用。如修補所需費用過鉅者，承攬人得拒絕修補，前
    項規定，不適用之；承攬人不於前條第一項所定期限內修補
    瑕疵，或依前條第三項之規定拒絕修補或其瑕疵不能修補者
    ，定作人得解除契約或請求減少報酬。但瑕疵非重要，或所
    承攬之工作為建築物或其他土地上之工作物者，定作人不得
    解除契約。民法第490條第1項、第493條、第494條分別定有
    明文。而「工作之完成與工作有無瑕疵，係屬兩事，此就民
    法第490條及第494條參照觀之，不難索解。是定作人於承攬
    人完成工作時，雖其工作有瑕疵，仍無解於應給付報酬之義
    務，是定作人如認承攬人之工作有瑕疵，僅得於定期催告修
    補被拒後，行使解除權或請求減少報酬，而不得逕行拒絕給
    付全部報酬（最高法院73年台上字第2814號、76年台上字第
    1079號判決意旨參照）。
  ⒉查系爭工程已經完成，兩造並於107年5月9日初驗並點交電動
    天窗之遙控器，復於107年12月21日複驗，開關操作均正常
    等情，有工程驗收單附卷可按（見本院卷第31、37頁）。倘
    若系爭工程尚未完成，被告豈有可能與原告進行驗收？足見
    系爭工程確已完工。本件經送請臺中市大臺中建築師公會鑑
    定，並經鑑定機關以110年9月9日中市建師鑑字第394號鑑定
    報告書(下稱系爭鑑定報告書)鑑定在案，其鑑定結論認為系
    爭工程有3項未按圖施作之瑕疵，即1.A、B兩座天窗之基座
    高度不符、2.A、B兩座天窗之鋼軌尺寸不符及3.A、B兩座天
    窗閉合時未平整定位，故鑑定人認為之瑕疵為施作完畢後尺
    寸不合，並非有何部分未曾施作，則原告確已完成系爭工程
    ，已可認定。
  ⒊被告雖抗辯原告施作之工程有上開瑕疵，尚未驗收合格，不
    得請求工程款云云。然系爭契約書第六條第（一）款第4項
    付款期程約定為：「驗收款（工程結束並經甲方驗收完成）
    」，並非約定系爭工程須經被告驗收「合格」後，原告始得
    請領剩餘工程款。且被告之工程驗收單上分別記載「完成驗
    收日期中華民國107年5月9日」、「完成驗收日期中華民國1
    07年12月21日」，應認已經完成驗收。且揆諸前開判決意旨
    可知，工程完工與有無瑕疵不同，倘定作人已佔用工作物，
    並進而使用該工作物時，應認承攬人完成之工作應已完成驗
    收程序，嗣後應屬保固或民法第493條至第495條之瑕疵擔保
    範圍，此時承攬人應可就其完成並交付使用之工程請求報酬
    。否則一方面賦予定作人先行受領工作物之利益，另一方面
    又允許定作人以工程品質有瑕疵，以未驗收爭議拒絕給付報
    酬，實不合理。而系爭工程已經點交給被告使用，業如前述
    ，就此亦應認已經驗收完成。被告另抗辯：系爭契約第18條
    工程驗收第一項規定「工程完竣經甲方工地主任會同理級以
    上主管人員簽字驗收方為驗收合格」，條文中對於驗收人員
    之身分確認有明確之標準，本件未經理級以上主管驗收合格
    ，不能認為完成驗收云云。然系爭契約並非約定系爭工程須
    經被告驗收「合格」後，原告始得請領剩餘工程款，已如前
    述。況兩造驗收2次，被告從未派理級以上主管人員會同，
    若依被告解釋認為沒有理級以上主管人員驗收合格就不算驗
    收完成不用付款，倘若被告始終不派出理級以上主管人員會
    同，則驗收就永遠不會完成，被告也永遠不用付款，此種解
    釋顯然不合理，不足採取。
  ⒋由上所述，系爭工程確已完工且驗收完成，雖有瑕疵，但不
    影響原告請領工程款（總價5%保留款除外，詳如後述）。
  ㈣系爭工程確有未按圖施作之瑕疵，兩造就此爭議尚未解決，
    原告不得請求被告給付總價5%保留款，扣除後原告得請求之
    工程款為：
  ⒈系爭契約第六條㈡約定「乙方（即原告）同意每次請款時，均
    由甲方（即被告）扣除請款金額10%作為保留款。雙方約定
    本契約之工程經甲方完成全數點交後，乙方得檢附驗收完成
    之證明及3年保固書申請返還5%保留款，剩餘5%乙方同意驗
    收後轉作保固款，於保固一年期滿後得檢附5%保固款之同額
    本票申請核退尾款，而乙方均履行本契約之一切規定無誤時
    向甲方請領之」。查系爭工程已經驗收完成全數點交，業經
    本院認定如前，則原告應得申請返還5%之保留款。然系爭契
    約書第十九條約定：「㈠本工程自驗收合格之日起，由乙方
    保固三年。在保固期內，除不可抗力之因素所造成的損壞外
    ，本工程因乙方施工不良、施工不當、使用材質不佳或其他
    與本契約約定不符之事由而導致毀損者，乙方應於甲方所訂
    期限內依照施工圖樣無償修復或更新。㈡倘乙方未於甲方通
    知之期限內完成修復或更新，甲方得逕行僱工修復，所需費
    用由乙方負擔，乙方並同意給付與上述費用同額之兩倍懲罰
    性違約金與甲方，絕無異議。㈣乙方未履行保固約定所造成
    甲方之損失，以及所有乙方依本契約或應負之損害賠償、違
    約金或其他費用，甲方均得於保固款內逕行扣除，如有不足
    ，甲方得另為追償」，而系爭工程有如上瑕疵，被告請求原
    告修補，原告拒絕（見本院卷第340頁），可見原告並未完
    全履行系爭契約之義務，且後續可能還有修復費用、違約金
    等糾紛（依後述認定尚不能證明目前之修復費用及違約金，
    但依契約被告仍得僱工修復後請求），不符合「乙方均履行
    本契約之一切規定無誤時向甲方請領之」之請款要件，自不
    能請求最後5%之保留款。
  ⒉原告雖主張：關於天窗之基座高度不符之減價部分，鑑定報
    告書認750*400箱型樑含立板、上下板設計為85.5CM，實作
    高度為68.5CM，有未按圖施作瑕疵。惟查，本件系爭契約工
    程備註書已明確約定：「尺寸誤差正負30cm不予辦理追加減
    」，因此有關天窗之基座高度縱有不符，誤差尺寸僅有17公
    分而已(計算式：85.5-68.5=17)，仍在前開尺寸誤差之範圍
    內，前開誤差自不構成系爭工程之「瑕疵」。另關於天窗閉
    合時未平整定位部分，系爭鑑定報告書認未閉合總寬度分別
    為76cm、56cm，應減價收受金額為82,601元。惟查，系爭鑑
    定報告書就天窗閉合時未平整定位部分，並未鑑定、敘明是
    否係因未按圖施作所致，倘係因按圖施作所致，則此部分自
    不構成系爭工程之「瑕疵」云云。然本件鑑定人至現場實地
    測量後，發現「1.A、B兩座天窗之基座高度不符...係細部
    設計圖中之四面箱型鋼樑及立板、上下板、間隔板尺寸為為
    85.5CM，實作尺寸為68.5CM，尺寸不符，再加上基座外側下
    方鋁板氟碳烤漆包覆封板不足所致。2.A、B兩座天窗之鋼軌
    尺寸不符...細部設計圖有關鋼軌尺寸為H159*140CM，而實
    際尺寸為H80*80CM，尺寸不符。3.A、B兩座天窗閉合時未平
    整定位：於室內觀看天窗閉合後，天窗基座未與天花樓板四
    邊開口側牆切齊」（件鑑定報告第7頁），乃認定有未按圖
    施作之瑕疵，應屬合理，原告主張鑑定人未認定「天窗閉合
    時未平整定位」是否未按圖施作所致，容有誤會。另原告主
    張工程備註書允許尺寸誤差部分，工程備註書雖有此記載（
    見本院卷第229頁），然鑑定人亦已說明「前開尺寸誤差±30
    cm不予辦理追加減，係指A、B兩座天窗整座的外觀大尺寸，
    即契約中的詳細設計圖中之天窗長12.9M及寬7.5M而言，原
    意係後做之金門金屬需配合大買家施作之開口樓板來安裝天
    窗，因結構體之RC樓板開口大小難免有施工誤差值，故金門
    金屬需配合實際開口大小，允許調整天窗整體長、寬尺寸，
    於30CM內不予辦理追加減，但組成整座天窗之零件、桿件、
    設備、配件，則無適用尺寸誤差±30CM給予辦理追加減之特
    別約定」，亦不足認為此部分非屬瑕疵。
  ⒊由上所述，原告不能請領總價5%之保留款，即445,000元（8,
    900,000×0.05＝445,000）。
  ㈤被告抗辯原告同意扣除代僱工費用59,730元，為有理由，其
    餘抵銷抗辯尚屬不能證明：
  ⒈被告抗辯：扣除金額部分，原告僅承認應扣除清潔費26,700
    元，然除應扣除清潔費26,700元之外，尚應扣除59,730元代
    工費用，蓋因當時工地仍然有請小工處理廠商未盡之事項，
    被告一段時間會結算向每家承包商請款，當時拆算予原告應
    負擔金額之代僱工費用總計為59,730元(發票總金額86,430
    元－26,700元=59,730)等語，業據提出發票及扣款同意書為
    證（見本院卷第71-81頁），原告雖主張：依系爭工程契約
    第23條，兩造僅有合意於系爭工程款中扣除26,700元之清潔
    費用云云。但負責系爭工程協調之證人朱慶仁業已代表原告
    簽立上開扣款同意書，足見原告已經另行同意扣除所謂代僱
    工費用，原告主張無須扣除，不足採取。
  ⒉被告另抗辯：依鑑定報告書減價金額為476,506元，保固期間
    兩座天窗已故障，被告於訴訟中均有告知原告請原告修繕，
    然原告卻不遵循系爭契約之約定，故依據系爭契約第十九條
    ㈡規定修繕金額及違約金共1,429,518元(476,506+476,506×2
    【2倍違約金】=1,429,518)，及被告管委會於110年07月15
    日修繕兩座天窗金額為38,850元，以上合計為1,468,368元(
    1,429,518+38,850=1,468,368)，與原告請求抵銷云云。然
    查：
　⑴系爭契約書第十九條㈡約定：「倘乙方未於甲方通知之期限內
    完成修復或更新，甲方得逕行僱工修復，所需費用由乙方負
    擔，乙方並同意給付與上述費用同額之兩倍懲罰性違約金與
    甲方，絕無異議。」，故需被告先定期請求原告修復，原告
    逾期不修復，被告僱工修復後，方得向原告請求僱工費用及
    僱工費用兩倍之違約金。
　⑵系爭工程雖有上開未按圖施作之瑕疵，但被告並未證明其已
    經定期催告原告修補且已經僱工修復瑕疵，且鑑定報告書已
    經敘明是依照未按圖施作的尺寸計算比例後減價，故鑑定人
    計算之減價金額是減價收受之金額而非修復費用。所謂減價
    金額是承攬人拒絕修補後，定作人依民法第494條請求減少
    報酬時，所得減少之報酬，一旦請求減少報酬，定作人即接
    受有瑕疵之工作，並減少付出報酬以為補償。但本件被告並
    未依民法第494條請求減少報酬，而是依契約第十九條規定
    請求修復費用及違約金。被告以減價金額計算僱工修復費用
    及違約金，顯有誤解。
　⑶被告又抗辯：其於110年07月15日修繕兩座天窗金額為38,850
    元，亦得請求原告給付云云。然依系爭契約第十九條是被告
    得僱工修復後再請求被告給付，依被告提出之發票，支出修
    復費用者為「台中軟體園區文創數位3D示範基地管理委員會
    」，並非被告支出。且依發票支出項目記載為「活動天窗維
    修保養費用」，實際施作內容為何？是否僅為保養費用？是
    否為系爭工程瑕疵所致？被告均未舉證說明，此部分抗辯，
    亦不足採。　
  ㈥由上所述，系爭契約工程款8,900,000元，扣除7,122,567元
    被告已給付之金額，再扣除26,700元清潔費、代僱工費用59
    ,730元，以及尚不能請領之保留款445,000元，原告得請求
    金額為1,246,003元（8,900,000-7,122,567-26,700-59,730
    -445,000＝1,246,003）
四、按給付有確定期限者，債務人自期限屆滿時起，負遲延責任
    。給付無確定期限者，債務人於債權人得請求給付時，經其
    催告而未為給付，自受催告時起，負遲延責任。其經債權人
    起訴而送達訴狀，或依督促程序送達支付命令，或為其他相
    類之行為者，與催告有同一之效力。民法第229條第1項、第
    2項定有明文。又遲延之債務，以支付金錢為標的者，債權
    人得請求依法定利率計算之遲延利息。但約定利率較高者，
    仍從其約定利率。應付利息之債務，其利率未經約定，亦無
    法律可據者，週年利率為百分之5，民法第233條第1項、第2
    03條亦有明文。本件原告對被告之承攬報酬債權，核屬無確
    定期限之給付，經原告起訴而起訴狀於109年5月5日送達被
    告，有送達證書可憑（見本院卷第53頁），被告迄未給付，
    當應負遲延責任。是原告請求自起訴狀繕本送達被告翌日即
    109年5月6日起，按週年利率5%計算之遲延利息，核無不合
    。
五、綜上所述，原告依承攬契約法律關係，請求被告給付1,246,
    003元，及自109年5月6日起至清償日止，按週年利率5%計算
    之利息，為有理由，應予准許。逾此部分之請求，則屬無據
    ，應予駁回。
六、兩造均陳明願供擔保，分別為假執行及免為假執行之聲請，
    就原告勝訴部分核均無不合，爰依民事訴訟法第390條第2項
    、第392條第2項規定，各酌定相當擔保金額准許之。至原告
    敗訴部分，其假執行之聲請即失所附麗，應併予駁回。
七、本件判決之結果已臻明確，兩造其餘攻擊防禦方法，核與判
    決結果不生影響，毋庸一一贅述，附此敘明。
八、訴訟費用負擔之依據：民事訴訟法第79條。
中　　華　　民　　國　　110 　年　　12　　月　　30　　日
               民事第五庭  法  官  王奕勛
以上正本係照原本作成。
如對本判決上訴，須於判決送達後20日內向本院提出上訴狀。如
委任律師提起上訴者，應一併繳納上訴審裁判費。
中　　華　　民　　國　　111 　年　　1 　　月　　3 　　日
                           書記官  高偉庭